臺灣桃園地方法院民事判決　　　　　　　94年度簡上字第54號
上　訴　人　統元旅行社股份有限公司台中分公司
法定代理人　乙○○
訴訟代理人　呂清雄律師
被　上訴人　甲○○
上列當事人間損害賠償事件，上訴人對於民國94年1 月25日本院
中壢簡易庭93年度壢簡字第242 號第一審判決提起上訴，於民國
94年11月24日辯論終結，本院判決如下：
    主      文
原判決關於駁回上訴人後開第二項之訴部分，並訴訟費用之裁判
均廢棄。
被上訴人應給付上訴人新台幣壹拾柒萬參仟壹佰壹拾陸元，及自
民國九十三年一月十五日起至清償日止，按週年利率百分之五計
算之利息。
其餘上訴駁回。
第一、二審訴訟費用，由被上訴人負擔十分之四，餘由上訴人負
擔。
    事實及理由
一、上訴人起訴主張：被上訴人係上訴人之員工，負責對外招攬
    業務及帶團出國旅遊，詎上訴人於民國91年9 月1 日接送中
    央大學地球科學系丙○○等24名學生前往中正機場出國時，
    不慎遺失丙○○等人所有之24本護照及上訴人交付予被上訴
    人之旅遊費及機場稅合計新臺幣（下同）118,641 元，致該
    團學生無法出國旅遊。嗣上訴人與丙○○等24名學生達成和
    解，上訴人同意賠償每名學生32,000元，合計768,000 元（
    其中300,000 元現金由被上訴人先行支付，餘款468,000 元
    由上訴人簽發支票支付），因被上訴人遺失上開護照之行為
    造成上訴人受有損害及所失利益分述如下：上訴人實際支出
    機票款142,000 元；第一、二次護照申請費分別為35,190元
    、30,000元；預支國外旅遊費及泰國離境稅118,641 元；支
    付學生賠償金768,000 元；支付機場接送費用5,100 元；應
    支付泰國當地旅行社取消行程之費用30,875元（尚未支付）
    及所失利益48,000元（以每位學生2,000 元計算），以上合
    計1,177,806 元，上開金額扣除學生已繳交之團費及護照費
    351,039 元、機票退票款126,960 、保險公司理賠護照申辦
    費24,075元及被上訴人已支付之賠償金300,000 元，合計80
    2,074 元後，被上訴人應賠償上訴人375,732 元。爰依民法
    第188 條侵權行為之法律關係提起本訴，並聲明被上訴人應
    給付上訴人375,732 元，及自起訴狀繕本送達被上訴人翌日
    起至清償日止，按年息5%計算之利息等語。原審駁回上訴人
    之請求，顯有違誤，請求廢棄原判決，判決被上訴人應給付
    上訴人375,732 元，及自起訴狀繕本送達被上訴人翌日起至
    清償日止按年息5%計算之利息。
二、被上訴人則以：伊於91年9 月1 日發生遺失護照之意外事件
    當天，就與同事顏滋伶和上訴人之會計即總經理張龍麟的太
    太曾素芬一起到中央大學與學生協調賠償，協調當時曾素芬
    有同意伊只要負責拿出現金300,000 元賠償，其餘金額由上
    訴人自行負責，伊後來也確實有將現金300,000 元交給張龍
    麟並轉交給曾素芬，嗣於同年9 月3 日與曾素芬一起至中央
    大學與學生簽訂協議書並交付賠償金。若上訴人要伊負責全
    部之損失，則上訴人必須與伊再作協調，否則伊當時就不可
    能同意拿出現金300,000 元賠償。上訴人基於民法第188 條
    第3 項請求被上訴人給付375,732 元及自起訴狀繕本送達翌
    日起至清償日止按年息5%計算之利息，顯無理由，應予駁回
    。原審駁回上訴人之請求，並無違誤，請求駁回上訴等語置
    辯。
三、查上訴人主張被上訴人因帶團出國旅遊不慎遺失替旅客保管
    之護照，致旅客無法出國旅行，因而受有前開損害及所失利
    益之事實，業據上訴人提出泰國快樂旅遊團合約書、國外旅
    遊定型化契約書、報告書、中華民國護照遺失作廢申報表、
    桃園縣政府警察局大園分局書函、協議契約書、簽收證明書
    、支票、人事資料卡、職員（領隊）保證書、臺中市政府營
    利事業登記證、訂車單、簽證工本費、收款證明單、旅行業
    代收轉付收據等影本為證，被上訴人對於伊確實有發生遺失
    護照致旅客無法出國旅行之事實並不否認，惟以前詞置辯。
    則本件應審究者係：（一）上訴人是否業與被上訴人就其遺
    失護照之過失行為所導致應負責旅客之損害賠償達成協議，
    即上訴人是否同意被上訴人就本事件僅須負責賠償300,000
    元即可，其餘之損失由上訴人自行負責？（二）被上訴人應
    負損害賠償之數額為何？經查：
（一）當事人主張有利於己之事實者，就其事實有舉證之責任，
      民事訴訟法第277 條前段定有明文。被上訴人主張公司會
      計曾素芬代表上訴人與其達成協議就本件過失行為僅需負
      擔300,000 元，其餘均由上訴人負擔，被上訴人就此有利
      於己之事實應負舉證之責。查：１、被上訴人就本院詢問
      ：「分公司之業務由誰負責決定？（答：總經理張龍麟）
      」；「公司之人事管理？（張龍麟）」（詳見本院94年11
      月24日言詞辯論筆錄）。可知上訴人之業務均由總經理張
      龍麟來負責決定。曾素芬雖為張龍麟之妻子，但其僅擔任
      公司會計工作，並無任何決定公司業務之權限。２、證人
      顏滋伶雖於原審證稱；「我們係統元旅行社之同事，後來
      我於91年10月份離職，這件事情之始末我知情。當時曾經
      於中央大學開過說明會，公司會計亦為總經理夫人曾素芬
      曾說這件事由被告拿出300,000 元負責，其他由公司負責
      等語」（詳見原審93年6 月1 日言詞辯論筆錄），既然曾
      素芬對於公司之事務無決定權限，其何來有權決定如此。
      不能僅因其為張龍麟之太太，且張龍麟之股份佔公司之三
      分之一即推論曾素芬有權如此決定。３、縱然曾素芬與被
      上訴人曾經代表上訴人與中央大學學生達成損害賠償之協
      議，然曾素芬並不當然就有權代表上訴人與被上訴人就本
      件損害賠償之兩造內部如何分配進行協議，且上訴人亦無
      任何行為表示曾素芬有權代表上訴人與被上訴人進行協議
      。故被上訴人主張曾素芬有權代表公司決定其僅擔負300,
      000 元，不足採信。從而，被上訴人主張曾素芬曾經代表
      上訴人與其達成協議，其就本件過失損害賠償僅需負擔30
      0,000 元，為不足採。
（二）次按受僱人因執行職務，不法侵害他人之權利者，由僱用
      人與行為人連帶負損害賠償責任；僱用人賠償損害時，對
      於為侵權行為之受僱人，有求償權。民法第188 條第1 項
      前段、第3 項分別定有明文。查本件上訴人之受僱人即被
      上訴人因過失遺失中央大學學生護照導致學生無法出國，
      兩造與中央大學學生達成協議損害賠償768,000 元，其中
      300,000 為被上訴人以現金支付，另外468,000 為上訴人
      所支付，此為兩造所不爭執。而上訴人依民法第188 條第
      3 項規定，即得於第三人所受損害填補範圍內對於為侵權
      行為之受僱人即被上訴人求償。就上訴人請求之項目中預
      支國外旅遊費及泰國離境稅118,641 元、機場接送費5,10
      0 元、支付泰國當地旅行社取消行程之費用30,875（尚未
      支付）、所失利益48,000元，均非兩造對於中央大學學生
      之損害賠償範圍內，因此此部分202,616 元之請求不應准
      許，故上訴人得請求之金額為975,190 元（即1,177,806
      元－202,616 元＝975,190 元）。然學生所繳交之團費35
      1,039 元、機票退款126,960 元、保險公司理賠護照申辦
      費24,075元共計502,074 元，為上訴人因承攬系爭旅遊或
      事後理賠所取得款項，應予扣除，因此上訴人得請求之金
      額為473,116 元（即975,190 元－502,074 元＝473,116
      元）。而被上訴人業已支付上訴人300,000 元應予扣除，
      故上訴人尚得請求被上訴人給付173,116 元。上訴人逾此
      部分之請求，顯無理由，應予駁回。
四、綜上所述，上訴人依據民法第188 條第3 項之法律關係，請
    求被上訴人給付173,116 元，及自起訴狀繕本送達被告之翌
    日即93年1 月15日（本件係以支付命令寄存送達被上訴人，
    經其聲明異議視起訴起）起至清償日止，按週年利率5%計算
    之法定遲延利息，為有理由，應予准許；逾此部分之請求，
    尚屬無據，應予駁回。原審為上訴人敗訴之判決，尚有未洽
    ，上訴意旨就此部分求予廢棄改判，為有理由，爰由本院予
    以廢棄改判如主文第2 項所示。至於上訴人之請求不應准許
    部分，原判決為上訴人敗訴之判決，經核於法並無不合，上
    訴意旨求予廢棄改判，為無理由，應駁回其上訴。
五、本件事證已臻明確，兩造其餘主張及未經援用之舉證，經核
    與判決結果不生影響，不另一一論述，附此敘明。
六、據上論結，本件上訴為一部有理由，一部無理由，依民事訴
    訟法第436 條之1 第3 項、第450 條、第449 條第1 項、第
    79條，判決如主文。
中　　華　　民　　國　　94　　年　　12　　月　　8 　　日
                  民事第三庭  審判長法　官　潘進柳
                                    法　官　林雯娟
                                    法　官　張益銘
上列正本證明與原本無異。
不得上訴。
中　　華　　民　　國　　94　　年　　12　　月　　8 　　日
                                    書記官　陳純姃
